臺灣高等法院刑事裁定
109年度抗字第1955號
抗  告  人  
即  被  告  黃文發




上列抗告人即聲請人因聲請法官迴避案件，不服臺灣士林地方法
院中華民國109年10月12日裁定（109年度聲字第1254號），提起
抗告，本院裁定如下：
    主  文
抗告駁回。
    理  由
一、原裁定意旨略以：
  ㈠抗告人即被告黃文發（下稱抗告人）因妨害公務等案件，經臺灣士林地方檢察署檢察官聲請以簡易判決處刑，因其否認犯行，並具狀聲請調查證據，原審法院之承審法官於民國109年9月24日進行準備程序時，當庭提示偵查卷附遭劃記之報紙翻拍照片6張，訊問抗告人對於此項證據之證據能力意見時，因抗告人要求提示報紙原本，經告訴代理人詹雅婷庭呈上開報紙原本後，承審法官將報紙原本提示予抗告人閱覽，經抗告人答稱「我不知道我要看什麼」等語後，承審法官諭知請抗告人將上開提示之報紙原本返還法院，抗告人即稱「我要當庭聲請法官迴避，因為法官說報紙再不還給法院，就要請警察來」、「10937法警推我，法官不處理，執行職務有偏頗之虞，所以我要聲請法官迴避」等語。因承審法官當庭提示之前開報紙原本係屬本案證物，承審法官依法提示供抗告人辨識並表示意見後，要求抗告人將該證物返還法院，並無不當；至於承審法官告知若抗告人拒絕返還，將通知法警到場協助處理，或是否當場處理法警與抗告人間之爭執，要屬承審法官對於開庭秩序維護權限之行使，抗告人僅對承審法官訴訟上之指揮有所不滿，逕指承審法官執行職務有所偏頗，自非可採。
  ㈡抗告人雖又於上開準備程序時，指稱本案告訴人臺北市立圖書館之館長洪世昌及告訴代理人詹雅婷為誣告，法官故意不讓他們具結；然承審法官僅於該次準備程序中，提示告訴代理人詹雅婷於警詢、偵查及歷次準備程序時之陳述內容，訊問抗告人對於此項證據之證據能力有無意見，並未傳喚洪世昌或詹雅婷於該次庭期到庭作證，亦即承審法官於該次準備程序時，並無命洪世昌、詹雅婷具結之可能，自無抗告人所指法官故意不讓洪世昌、詹雅婷具結之情事。
  ㈢綜上，承審法官就本案依法進行準備程序，提示證據供抗告
    人就證據能力表示意見，並於開庭時，行使法庭秩序維持權
    ，均屬依法所為，要無不當。抗告人或對承審法官所為訴訟
    指揮或秩序維持之處分有所不滿，然此為其個人主觀感受，
    自客觀而言，尚非承審法官與抗告人或其他訴訟關係人具有
    故舊、恩怨等關係，致審判恐有不公平，或一般通常之人均
    會認為已達承審法官不能為公平裁判之程度，是抗告人以前
    詞聲請法官迴避，為無理由，應予駁回。
二、抗告意旨略以：具結乃證人到庭作證時之必要程序，承審法
    官未依法令告訴代理人詹雅婷於開庭時依法具結，有違正當
    法律程序，且告訴代理人亦有偽證之可能，承審法官深諳法
    律卻置之不理，執行職務顯有偏頗之虞，原裁定顯有違誤。
三、按刑事訴訟法為確定國家具體刑罰權之程序法，以發現實體
    真實，俾刑罰權得以正確行使為目的，為求裁判之允當，因
    有特殊原因足致法官執行職務有難期公平之虞時，特設迴避
    之規定。而當事人聲請法官迴避，以有刑事訴訟法第18條第
    1款、第2款所列情形之一者為限，亦即法官須有同法第17條
    各款所列應自行迴避，不得執行職務之情形而不自行迴避（
    第1款），或除該等情形以外，足認法官執行職務有偏頗之
    虞者（第2款），當事人始得聲請法官迴避。第2款所指「足
    認其執行職務有偏頗之虞者」，係指以一般通常之人所具有
    之合理觀點，對於該承辦法官能否為公平之裁判，均足產生
    懷疑；且此種懷疑之發生，存有其完全客觀之原因，而非僅
    出於當事人自己主觀之判斷，始足當之。亦即，所謂偏頗之
    虞，以法官與訴訟關係人具有故舊、恩怨等關係，其審判恐
    有不公平，或有其他具體事實足認其執行職務有偏頗之情形
    為限，若僅以己意揣測，或對於法官之指揮訴訟或其訊問方
    法有所不滿，不能指為有偏頗之虞。
四、經查：
  ㈠抗告人因妨害公務等案件，經臺灣士林地方檢察署檢察官以1
    08年度偵緝字第879號聲請以簡易判決處刑，嗣因抗告人否
    認犯行，並具狀聲請調查證據，原審法院內湖簡易庭法官認
    為不宜以簡易判決處刑，簽請移由刑事庭適用通常程序審理
    ，經核准後，又因審查庭法官認為案件有移審理庭審理之必
    要，遂將本案移審理庭以109年度訴字第89號案件審理。
　㈡抗告人反覆爭執該案承審之受命法官並未讓告訴代理人詹雅
    婷於開庭時依法具結，但所謂具結，係指以證人身分傳喚該
    人，原則上並應於審判期日，由審判長進行證據調查時，使
    證人依法具結後作證，此觀諸刑事訴訟法第175條以下有關
    「人證」及第271條以下有關「審判」之相關規定自明。受
    命法官依刑事訴訟法第273條第1項規定進行準備程序，並非
    審判期日，於準備程序傳喚告訴代理人到庭表示意見，亦非
    請證人作證，抗告人對於上開明文規定有所誤解，反覆為此
    部分之爭執，並非可採，且核閱該案原審卷，詹雅婷於109
    年2月14日、同年4月20日、同年5月4日及同年9月24日到庭
    陳述意見，均係於準備程序以告訴代理人身分表示意見，而
    非於審判期日以證人身分到庭接受訊問、調查，自無依法具
    結之問題，即使受命法官於109年9月24日準備程序，確有提
    示前3次筆錄令抗告人表示關於證據能力之意見，抗告人陳
    稱「詹雅婷要具結，法官要先給她結文，要她先簽名」，筆
    錄亦如實記載（見影卷第245頁），並無不依抗告人所言記
    載筆錄之情形，抗告人爭執此部分供述證據之證據能力，與
    受命法官執行職務有偏頗之虞，本為不同之二事，抗告人將
    之混為一談，顯有誤會。
　㈢至於受命法官令抗告人歸還報紙原本之事，經本院核閱該案
    影卷（見影卷第241至247頁），受命法官之要求及訴訟指揮
    均於法有據，抗告人若真拒不歸還該案證物，受命法官縱使
    如抗告人所言告以「再不還給法院，就要請警察來（按當指
    法警）」，本係維持法庭秩序及全案卷宗證物完整之必要手
    段，何來抗告人所稱「法官已經涉嫌恐嚇」，況此等經過均
    經記明筆錄而得事後查閱筆錄、還原事實，更可見受命法官
    要求被告歸還證物原本，告以如不歸還將請法警上前處置等
    訴訟指揮，確係本於法院組織法第88、89條、刑事訴訟法第
    279條第2項之明確授權而為，受命法官行準備程序，與審判
    長有同一權限，於法庭之開閉及審理訴訟，有指揮之權，且
    開庭時，有維持秩序之權，抗告人僅因對承審法官訴訟上之
    指揮有所不滿，逕指承審法官執行職務有所偏頗，自非可採
    。　
五、綜上，原審法院之承審受命法官於行準備程序時，提示證據
    供抗告人就證據能力表示意見（包含報紙原本、翻拍照片、
    告訴代理人歷次陳述等），並於開庭時維持法庭秩序，進行
    相關訴訟指揮，均屬依法所為，並無不當，且告訴代理人並
    非以證人身分經傳喚到庭作證，自無令其具結之問題，其陳
    述，亦僅係告訴代理人之陳述，而非證人之證言，筆錄均已
    記載抗告人爭執證據能力之意旨，抗告人仍徒憑其主觀感受
    而恣意指摘如前，但本案既查無任何法官與訴訟關係人具有
    故舊恩怨等關係而致審判恐有不公之情事，或有其他具體事
    實足認其執行職務有偏頗之情形，原裁定駁回抗告人之聲請
    ，自無任何違誤，抗告人猶執前詞抗告表示不服，為無理由
    ，應予駁回。
六、據上論斷，依刑事訴訟法第412條，裁定如主文。
中　　華　　民　　國　　109 　年　　12　　月　　31　　日
                    刑事第八庭  審判長法　官  陳世宗
                                      法　官  周明鴻
                                      法　官  吳勇毅
以上正本證明與原本無異。
不得再抗告。
                                      書記官  許家慧
中　　華　　民　　國　　109 　年　　12　　月　　31　　日